ACORDAO-COMPLETO-2538234

ACÓRDÃO 6589/2022 ATA 34/2022 - PRIMEIRA CÂMARA

VISTOS, relatados e discutido tomada de contas especial instaurada pela Agência Nacional do Cinema, em desfavor de Diler & Associados Ltda, Dilermando Torres Homem Trindade e Lilia Alli Freitas, em razão da ausência parcial de documentação de prestação de contas dos recursos repassados pela União, captados por força do projeto cultural Pronac 07-0049, denominado "O Guerreiro Didi e a Ninja Lili";
ACORDAM os ministros do Tribunal de Contas da União, reunidos em sessão da Primeira Câmara, diante das razões expostas pelo relator, em:
9.1 arquivar o processo, sem julgamento do mérito, com fulcro no art. 212 do Regimento Interno do TCU c/c o art. 5º, III, 6º, II, e 19, da IN TCU 71/2012, ante a ausência de pressupostos de constituição e de desenvolvimento válido e regular do processo;
9.2. enviar cópia deste Acórdão à Agência Nacional do Cinema - Ancine e aos responsáveis.

TOMADA DE CONTAS ESPECIAL. TCE instaurada pelo(a) Agência Nacional do Cinema em razão de Não comprovação da regular aplicação dos recursos repassados pela União, Lei nº 8.685/1993 (Lei do Audiovisual), que teve por objeto O Guerreiro Didi e a Ninja Lili, filme de longa-metragem com temática infanto-juvenil, no gênero aventura. (nº da TCE no sistema: 998/2021).

Primeira Câmara

Agência Nacional do Cinema.

3. Interessados/Responsáveis:
3.1. Responsáveis: Diler & Associados Ltda (00.291.470/0001-51); Dilermando Torres Homem Trindade (XXX.937.397-XX); Lilia Alli Freitas (XXX.890.547-XX)..

13.1. Ministro presente: Walton Alencar Rodrigues (Relator).
13.2. Ministros-Substitutos convocados: Augusto Sherman Cavalcanti (na Presidência) e Marcos Bemquerer Costa.
13.3. Ministro-Substituto presente: Weder de Oliveira.

WALTON ALENCAR RODRIGUES

Adoto, como relatório, instrução (peça 87) que contou coma a anuência dos dirigentes (peças 88 e 89) e do MPTCU peça (90) .
INTRODUÇÃO
1.	Cuidam os autos de tomada de contas especial instaurada pela Agência Nacional do Cinema, em desfavor de Diler & Associados Ltda (CNPJ: 00.291.470/0001-51) , Dilermando Torres Homem Trindade (CPF: XXX.937.397-XX) e Lilia Alli Freitas (CPF: XXX.890.547-XX) , em razão da não comprovação da regular aplicação dos recursos repassados pela União, captados por força do projeto cultural Pronac 07-0049, cujo nome é "O Guerreiro Didi e a Ninja Lili".
HISTÓRICO
2.	Em 13/8/2020, com fundamento na IN/TCU 71/2012, alterada pela IN/TCU 76/2016 e DN/TCU 155/2016, o dirigente da Agência Nacional do Cinema autorizou a instauração da tomada de contas especial. O processo foi registrado no sistema e-TCE com o número 998/2021.
3.	A Deliberação nº 148, de 8 de junho de 2007 (peça 4) , autorizou a captação do valor de apoio, totalizando R$ 4.942.220,24, no período de 11/06/2007 a 31/12/2008 (peça 11) , com prazo para execução dos recursos 11/06/2007 a 31/12/2008, recaindo o prazo para prestação de contas em 30/4/2009.
4.	A empresa proponente captou recursos autorizados, no montante de R$ 4.936.903,00, conforme atestam os recibos (peças 5, 6, 7, 8, 9, 12, 13, 14, 15, 16, 17, 19, 20, 21, 22, 23, 24, 25, 26, 27, 28, 29 e 30) e/ou extratos bancários (peças 38 e 39) .
5.		O fundamento para a instauração da Tomada de Contas Especial, conforme consignado na matriz de responsabilização elaborada pelo tomador de contas, foi a constatação da seguinte irregularidade: 
Ausência parcial de documentação de prestação de contas dos recursos federais repassados a DILER & ASSOCIADOS LTDA, no âmbito do projeto O Guerreiro Didi e a Ninja Lili, filme de longa-metragem com temática infanto-juvenil, no gênero aventura.
6.	Os responsáveis arrolados na fase interna foram devidamente comunicados e, diante da ausência de justificativas suficientes para elidir a irregularidade e da não devolução dos recursos, instaurou-se a tomada de contas especial.
7.		No relatório (peça 77) , o tomador de contas concluiu que o prejuízo importaria no valor original de R$ 7.464.336,53, imputando-se a responsabilidade a Diler & Associados Ltda, Dilermando Torres Homem Trindade, na condição de dirigente e Lilia Alli Freitas, na condição de dirigente.
8.			Em 6/12/2021, a Controladoria-Geral da União emitiu o relatório de auditoria (peça 81) , em concordância com o relatório do tomador de contas. O certificado de auditoria e o parecer do dirigente do órgão de controle interno concluíram pela irregularidade das presentes contas (peças 82 e 83) .
9.		Em 15/12/2021, o ministro responsável pela área atestou haver tomado conhecimento das conclusões contidas no relatório e certificado de auditoria, bem como do parecer conclusivo do dirigente do órgão de controle interno, manifestando-se pela irregularidade das contas, e determinou o encaminhamento do processo ao Tribunal de Contas da União (peça 84) .
ANÁLISE DOS PRESSUPOSTOS DE PROCEDIBILIDADE DA IN/TCU 71/2012
Avaliação de Viabilidade do Exercício do Contraditório e Ampla Defesa
10.		Verifica-se que houve o transcurso de mais de dez anos desde o fato gerador sem que tenha havido a notificação dos responsáveis pela autoridade administrativa federal competente (art. 6º, inciso II, c/c art. 19 da IN/TCU 71/2012, modificada pela IN/TCU 76/2016) , uma vez que o fato gerador da irregularidade sancionada ocorreu em 30/4/2009, e os responsáveis foram notificados sobre a irregularidade pela autoridade administrativa competente conforme abaixo:
10.1.	Diler & Associados Ltda, por meio do edital acostado à peça 70, publicado em 30/3/2021.
10.2.	Dilermando Torres Homem Trindade, por meio do ofício acostado à peça 66, recebido em 13/11/2020, conforme AR (peça 68) .
10.3.	Lilia Alli Freitas, por meio do ofício acostado à peça 67, recebido em 13/11/2020, conforme AR (peça 69) .
11.	Com relação às notificações encaminhadas na fase interna, registramos que aquelas de peças 57 e 59 não possuem confirmação de recebimento pelos responsáveis, razão pela qual não foram consideradas como válidas para efeito de contagem do tempo. As notificações anteriores (diligências) , encaminhadas entre 2009 e 2011 (peças 45, 48, 52 e 55) , dizem respeito a solicitações de documentos, todas atendidas (peças 47, 50, 51 e 54) , e sem correlação com as irregularidades finais utilizadas pela Ancine como fundamento para a reprovação da prestação de contas. Nesse sentido, o conhecimento das irregularidades pelos responsáveis se deu apenas quando do recebimento dos expedientes citados no item anterior, recebidos após o decurso de 10 anos do prazo final para prestação de contas.
Valor de Constituição da TCE 	
12.		Verifica-se, ainda, que o valor atualizado do débito apurado (sem juros) em 1/1/2017 é de R$ 12.978.501,43, portanto superior ao limite mínimo de R$ 100.000,00, na forma estabelecida conforme os arts. 6º, inciso I, e 19 da IN/TCU 71/2012, modificada pela IN/TCU 76/2016. 
OUTROS PROCESSOS/DÉBITOS NOS SISTEMAS DO TCU COM OS MESMOS RESPONSÁVEIS
13.		Informa-se que foram encontrados processos no Tribunal com os mesmos responsáveis:
	Responsável
	Processo

	Diler & Associados Ltda, Dilermando Torres Homem Trindade e Lilia Alli Freitas
	Processo 018.634/2021-4 [CBEX, encerrado, "Cobrança Executiva de débito originária do (s) AC (s) AC-13-1/2019-1C , referente ao TC Processo 030.226/2016-3"]
Processo 018.636/2021-7 [CBEX, encerrado, "Cobrança Executiva de débito originária do (s) AC (s) AC-4429-14/2018-1C , referente ao TC Processo 030.226/2016-3"]
Processo 000.695/2021-1 [CBEX, encerrado, "Cobrança Executiva de multa originária do (s) AC (s) AC-3076-14/2019-2C , referente ao TC Processo 011.882/2018-2"]
Processo 036.232/2019-0 [CBEX, encerrado, "Cobrança Executiva de multa originária do (s) AC (s) AC-4429-14/2018-1C , referente ao TC Processo 030.226/2016-3"]
Processo 000.696/2021-8 [CBEX, encerrado, "Cobrança Executiva de débito originária do (s) AC (s) AC-3076-14/2019-2C , referente ao TC Processo 011.882/2018-2"]
Processo 023.468/2018-1 [CBEX, encerrado, "Cobrança Executiva de multa originária do (s) AC (s) AC-539-2/2018-1C , referente ao TC Processo 014.681/2016-1"]
Processo 023.467/2018-5 [CBEX, encerrado, "Cobrança Executiva de débito originária do (s) AC (s) AC-539-2/2018-1C , referente ao TC Processo 014.681/2016-1"]
Processo 023.466/2018-9 [CBEX, encerrado, "Cobrança Executiva de débito originária do (s) AC (s) AC-539-2/2018-1C , referente ao TC Processo 014.681/2016-1"]
Processo 030.226/2016-3 [TCE, encerrado, "Omissão no dever de prestar contas"]
Processo 011.882/2018-2 [TCE, encerrado, "Tomada de Contas Especial instaurado pela Agência Nacional do Cinema-ANCINE/MinC, em razão da irregularidade na documentação exigida para a prestação de contas dos recursos captados para o projeto SALIC 09-0307, tendo por objeto a produção de obra cinematográfica "Meus Dois Amores""]
Processo 014.681/2016-1 [TCE, encerrado, " Omissão no dever de prestar contas do Pronac 07-0452 e 09-9211 (01580.053101/2015-57) "]
Processo 042.317/2021-5 [TCE, aberto, "TCE instaurada pelo (a) Agência Nacional do Cinema em razão de Não comprovação da regular aplicação dos recursos repassados pela União, Lei nº 8.685/1993 (Lei do Audiovisual) , que teve por objeto Didi, o Caçador de Tesouros, filme de longa-metragem com temática infanto-juvenil, no gênero aventura. (nº da TCE no sistema: 888/2021) "]
Processo 045.541/2021-3 [TCE, aberto, "TCE instaurada pelo (a) Agência Nacional do Cinema em razão de Não comprovação da regular aplicação dos recursos repassados pela União, Contrato de repasse 0242008, firmado com o/a AGENCIA NACIONAL DO CINEMA, Siafi/Siconv 298825, função CULTURA, que teve como objeto RECLASSIFICACAO DO TERMO 024/2008.TRANSFERENCIA DO GRUPO 1997218 PARA O GRUPO 1997219 EM ATENDIMENTO A MSG 2013/0001533 DA UG 170999. (nº da TCE no sistema: 1752/2021) "]
Processo 045.503/2021-4 [TCE, aberto, "TCE instaurada pelo (a) Agência Nacional do Cinema em razão de Não comprovação da regular aplicação dos recursos repassados pela União, Lei nº 8.685/1993 (Lei do Audiovisual) , que teve por objeto Uma Professora Muito Maluquinha, filme de longa-metragem baseado na obra de Ziraldo "O Menino Maluquinho". (nº da TCE no sistema: 1542/2021) "]
Processo 045.498/2021-0 [TCE, aberto, "TCE instaurada pelo (a) Agência Nacional do Cinema em razão de Não comprovação da regular aplicação dos recursos repassados pela União, Lei nº 8.685/1993 (Lei do Audiovisual) , que teve por objeto O Cavaleiro Didi e a Princesa Lili, filme de longa metragem com temática infanto-juvenil, no gênero romance e aventura (nº da TCE no sistema: 1000/2021) "]
Processo 042.311/2021-7 [TCE, aberto, "TCE instaurada pelo (a) Agência Nacional do Cinema em razão de Não comprovação da regular aplicação dos recursos repassados pela União, Lei nº 8.685/1993 (Lei do Audiovisual) , que teve por objeto Projeto 'A Máquina' - trata-se de uma história sobre o amor e o tempo (nº da TCE no sistema: 515/2019) "]
Processo 045.513/2021-0 [TCE, aberto, "TCE instaurada pelo (a) Agência Nacional do Cinema em razão de Não comprovação da regular aplicação dos recursos repassados pela União, Lei nº 8.685/1993 (Lei do Audiovisual) , que teve por objeto Xuxa Gêmeas, longa-metragem com temática romântica. (nº da TCE no sistema: 2254/2020) "]
Processo 045.504/2021-0 [TCE, aberto, "TCE instaurada pelo (a) Agência Nacional do Cinema em razão de Não comprovação da regular aplicação dos recursos repassados pela União, Lei nº 8.685/1993 (Lei do Audiovisual) , que teve por objeto Juízo, documentário de longa-metragem sobre o funcionamento da Justiça da Infância e Juventude no Rio de Janeiro. (nº da TCE no sistema: 1543/2021) "]
Processo 045.584/2021-4 [TCE, aberto, "TCE instaurada pelo (a) Agência Nacional do Cinema em razão de Não comprovação da regular aplicação dos recursos repassados pela União, Contrato de repasse 0072007, firmado com o/a AGENCIA NACIONAL DO CINEMA, Siafi/Siconv 298819, função CULTURA, que teve como objeto RECLASSIFICACAO DO TERMO 007/2007.TRANSFERENCIA DO GRUPO 199721800 PA-RA O GRUPO 199721900, CONFORME MENSAGEM 2013/0001533 DA STN. (nº da TCE no sistema: 2039/2021) "]
Processo 005.821/2022-3 [TCE, aberto, "TCE instaurada pelo (a) Agência Nacional do Cinema em razão de Omissão no dever de prestar contas, Contrato de repasse 02.12.0013.00, firmado com o/a Investimento em projeto audiovisual, conforme art. 3º da Lei 11.437/2006., função null, que teve como objeto Reger a forma e as condições da transferência de recursos pela FINEP, na condição de agente financeiro do FSA, para investimento na produção de obra cinematográfica de longa-metragem brasileira de produção independente, intitulada ESPERTICES E VALENTURAS, doravante simplesmente designada OBRA, e a correspondente participação do FSA nas receitas decorrentes de sua exploração comercial em todos e quaisquer territórios, segmentos de mercado e janelas de exploração, existentes ou que venham a ser criados. (nº da TCE no sistema: 2829/2021) "]
Processo 045.502/2021-8 [TCE, aberto, "TCE instaurada pelo (a) Agência Nacional do Cinema em razão de Não comprovação da regular aplicação dos recursos repassados pela União, Lei nº 8.685/1993 (Lei do Audiovisual) , que teve por objeto Irmãos de Fé, longa-metragem com temática religiosa para exibição em circuito nacional. (nº da TCE no sistema: 1001/2021) "]
Processo 042.347/2021-1 [TCE, aberto, "TCE instaurada pelo (a) Agência Nacional do Cinema em razão de Omissão no dever de prestar contas, Contrato de repasse 0142007, firmado com o/a AGENCIA NACIONAL DO CINEMA, Siafi/Siconv 298822, função CULTURA, que teve como objeto RECLASSIFICACAO DO TERMO 014/2007.TRANSFERENCIA DO GRUPO 199721800    PARA O GRUPO 199721900 EM ATENDIMENTO A MSG 2013/0001533 DA UG 170999. (nº da TCE no sistema: 1759/2021) "]
Processo 045.574/2021-9 [TCE, aberto, "TCE instaurada pelo (a) Agência Nacional do Cinema em razão de Não comprovação da regular aplicação dos recursos repassados pela União, Contrato de repasse 0122007, firmado com o/a AGENCIA NACIONAL DO CINEMA, Siafi/Siconv 298823, função CULTURA, que teve como objeto RECLASSIFICACAO DO TERMO 012/2007.TRANSFERENCIA DO GRUPO 1997218 PARA O GRUPO 1997219 EM ATENDIMENTO A MSG 2013/0001533 DA UG 170999. (nº da TCE no sistema: 1757/2021) "]
Processo 045.575/2021-5 [TCE, aberto, "TCE instaurada pelo (a) Agência Nacional do Cinema em razão de Não comprovação da regular aplicação dos recursos repassados pela União, Contrato de repasse 0102007, firmado com o/a AGENCIA NACIONAL DO CINEMA, Siafi/Siconv 298824, função CULTURA, que teve como objeto RECLASSIFICACAO DO TERMO 010/2007. TRANSFERENCIA DO GRUPO 1997218 PARA O GRUPO 1997219 EM ATENDIMENTO A MSG 2013/0001533 DA UG 170999. (nº da TCE no sistema: 1761/2021) "]
Processo 042.320/2021-6 [TCE, aberto, "TCE instaurada pelo (a) Agência Nacional do Cinema em razão de Não comprovação da regular aplicação dos recursos repassados pela União, Lei nº 8.685/1993 (Lei do Audiovisual) , que teve por objeto Abracadabra (Pé de Cabra) , filme em longa metragem, no gênero aventura, direcionado ao público infantil. (nº da TCE no sistema: 1002/2021) "]
Processo 042.318/2021-1 [TCE, aberto, "TCE instaurada pelo (a) Agência Nacional do Cinema em razão de Omissão no dever de prestar contas, Lei nº 8.685/1993 (Lei do Audiovisual) , que teve por objeto filme Maria, Mãe do Filho de Deus, longa-metragem no gênero drama, com alto nível de realização artística e técnica, para um público abrangendo todas as faixas etárias. (nº da TCE no sistema: 999/2021) "]
Processo 042.316/2021-9 [TCE, aberto, "TCE instaurada pelo (a) Agência Nacional do Cinema em razão de Omissão no dever de prestar contas, Lei nº 8.685/1993 (Lei do Audiovisual) , que teve por objeto Obra cinematográfica Xuxa e o Tesouro da Cidade Perdida, longa metragem (90 min.) com captação em HD e suporte final em 35 mm., com temática infantil. (nº da TCE no sistema: 887/2021) "]
Processo 042.321/2021-2 [TCE, aberto, "TCE instaurada pelo (a) Agência Nacional do Cinema em razão de Não comprovação da regular aplicação dos recursos repassados pela União, Lei nº 8.685/1993 (Lei do Audiovisual) , que teve por objeto A Turma da Mônica em Uma Aventura no Tempo, filme infantil de animação em longa metragem. (nº da TCE no sistema: 1044/2021) "]
Processo 042.313/2021-0 [TCE, aberto, "TCE instaurada pelo (a) Agência Nacional do Cinema em razão de Não comprovação da regular aplicação dos recursos repassados pela União, Lei nº 8.685/1993 (Lei do Audiovisual) , que teve por objeto Xuxinha e Guto Contra os Monstros do Espaço, filme de longa metragem em técnica mista para o público infantil. (nº da TCE no sistema: 415/2021) "]
Processo 006.424/2019-8 [TCE, aberto, "TCE instaurada pelo (a) Agência Nacional do Cinema em razão de Não comprovação da regular aplicação dos recursos repassados pela União, Lei do Audiovisual, que teve por objeto Projeto: Fica comigo esta noite (nº da TCE no sistema: 261/2018) "]
Processo 021.369/2016-0 [TCE, aberto, " Omissão no dever de prestar contas dos recursos repassados no Termo de Concessão de Apoio Financeiro n° 23/2008.ao "Projeto Leporella" (01580.020840/2016-43) "]
Processo 042.314/2021-6 [TCE, aberto, "TCE instaurada pelo (a) Agência Nacional do Cinema em razão de Não comprovação da regular aplicação dos recursos repassados pela União, Lei nº 8.685/1993 (Lei do Audiovisual) , que teve por objeto Trair e Coçar É Só Começar, longa metragem do gênero comédia adaptado de obra teatral. (nº da TCE no sistema: 886/2021) "]
Processo 045.493/2021-9 [TCE, aberto, "TCE instaurada pelo (a) Agência Nacional do Cinema em razão de Não comprovação da regular aplicação dos recursos repassados pela União, Lei nº 8.685/1993 (Lei do Audiovisual) , que teve por objeto Coisa de Mulher - filme de longa metragem (nº da TCE no sistema: 410/2021) "]

14.		Informa-se que foram encontrados débitos imputáveis aos responsáveis em outras TCEs registradas no sistema e-TCE:
	Responsável
	TCE

	Diler & Associados Ltda
	2832/2021 (R$ 600.000,00) - Aguardando pronunciamento do supervisor

	Dilermando Torres Homem Trindade
	2832/2021 (R$ 600.000,00) - Aguardando pronunciamento do supervisor

	Lilia Alli Freitas
	2832/2021 (R$ 600.000,00) - Aguardando pronunciamento do supervisor

15.		Informa-se que foram encontrados débitos imputáveis aos responsáveis no banco de débitos existente no sistema e-TCE:
	Responsável
	Débito inferior

	Diler & Associados Ltda
	1760/2021 (R$ 58.383,44) - Dano inferior ao limite de instauração da TCE cadastrado

	Dilermando Torres Homem Trindade
	1760/2021 (R$ 58.383,44) - Dano inferior ao limite de instauração da TCE cadastrado

	Lilia Alli Freitas
	1760/2021 (R$ 58.383,44) - Dano inferior ao limite de instauração da TCE cadastrado

16.		A tomada de contas especial está, assim, devidamente constituída e em condição de ser instruída.
EXAME TÉCNICO			 
17.	Da análise dos documentos presentes nos autos, verifica-se que Diler & Associados Ltda (CNPJ: 00.291.470/0001-51) , Dilermando Torres Homem Trindade (CPF: XXX.937.397-XX) e Lilia Alli Freitas (CPF: XXX.890.547-XX) eram as pessoas responsáveis pela gestão e execução dos recursos captados por força do projeto cultural Pronac 07-0049, tendo o prazo final para apresentação da prestação de contas expirado em 30/4/2009. Ambos os responsáveis figuravam como sócio administradores na empresa (peça 62) durante o período de captação, execução das despesas e prestação de contas.
18.	Em 30/7/2009, por meio do Ofício 2619/2009 (peça 45) , reiterado em 1/9/2009 (peça 48) , a Ancine notificou a proponente a complementar a documentação anteriormente entregue a título de prestação de contas, especificamente quanto ao comprovante de recolhimento do saldo das contas de captação e movimento, se houvesse, comprovante de encerramento das contas de movimentação dos recursos captados e ao Relatório de Cumprimento do Objeto.
19.	Nova diligência foi encaminhada à proponente em 28/7/2011 para o envio dos recibos de recursos captados, reiterada em 19/9/2011 (peças 52 e 55) , tendo sido respondido, nos termos da peça 54, em 2/9/2011.
20.	Passados cerca de 8 anos da resposta encaminhada pela proponente, sem qualquer documento nos autos que indique movimentação do processo, a Ancine a diligenciou novamente em 28/1/2019 (peça 57) , reiterada em 18/3/2019 (peça 59) , desta feita para apresentar novamente a relação de pagamentos, contendo os dados dos credores de algumas despesas realizadas, conforme apontado no relatório de erros do Sistema de Triagem Financeira da Ancine.
21.	Não atendida em suas solicitações mais recentes, emitiu-se o Despacho 200-E/2020 (peça 60) , propondo a reprovação integral da prestação de contas final, em razão da omissão do dever de prestar contas, manifestação acatada pelo Superintendente de Prestação de Contas (peça 61) e pelo tomador de contas (peça 59) , que apontou irregularidade relativa à ausência parcial de documentos da prestação de contas.
22.	Em que pesem as opiniões e conclusões manifestadas pela Ancine, que contaram com parecer favorável da CGU, entendemos que o processo deva ter encaminhamento diverso.
23.	Primeiramente, ressaltamos não haver em nenhum documento da Ancine o registro de quaisquer irregularidades na execução financeira ou física do projeto.
24.	O que de fato ocorreu, conforme documentos presentes nos autos, é que a proponente prestou contas regularmente dos valores captados, atendendo posteriormente à solicitação de complementação de documentos e informações.
25.	Transcorreram quase oito anos para que a Ancine diligenciasse novamente a proponente, não para o envio de documentos ausentes na prestação de contas, mas tão somente para correção no preenchimento da relação de pagamentos já encaminhada em papel, especificamente quanto aos dados de alguns credores e seus respectivos CNPJ, e reenvio em papel e por meio de planilha no formato excel.
26.	A correção solicitada pela Ancine diz respeito a apenas 24 itens de despesa (peça 57) , de um total de mais de 3.000 constantes das relações de pagamentos (peças 41-44) .
27.	Dentre as despesas com ausência de informações do credor, estão 7 "taxas de gerenciamento", que somaram R$ 460.000,00. Em que pese a não indicação do credor na relação de pagamentos, é possível que tais taxas tenham sido recebidas pela própria proponente, uma vez não ser vedado, desde que limitada a 10% do valor captado (art. 13, V, da IN Ancine 22/2003) , que no caso totalizou R$ 4.942.220,24 (item 3) .
28.	Dessa forma, independentemente de ter o valor sido pago à própria proponente ou a terceiros que prestaram o serviço de captação de recursos, verifica-se que está dentro do limite previsto.
29.	 Portanto, a irregularidade apontada como motivo para a reprovação da prestação de contas e imputação de responsabilidade por um dano histórico de R$ 4.942.220,24, está resumida ao não envio da relação de pagamentos corrigida em 24 despesas, dentre as quais os pagamentos pelo serviços de captação dos recursos.
30.	Ainda que tais despesas pudessem eventualmente ser consideradas irregulares, o que no caso presente representaria a imputação de débito parcial e não total, a notificação dos responsáveis na fase interna se deu após 10 anos da ocorrência da irregularidade, conforme tratado no item 10, configurando a hipótese prevista no art. 6º, inciso II, c/c art. 19 da IN/TCU 71/2012.
31.	Importante registrar que o filme "O Guerreiro Didi e a Ninja Lili", encontra-se integralmente disponível na plataforma do Youtube (https://www.youtube.com/watch?v=AZvTfx19qr0) , não deixando dúvidas quanto à execução física do projeto.
32.	A despeito da ausência dos necessários elementos para configuração de dano ao erário no presente caso, importante ressaltar que a Ancine recebeu a prestação de contas em 26/6/2009 e concluiu sua análise somente em 13/8/2020 (peça 61) , levando mais de dez anos para tanto, dentre os quais cerca de oito sem atuação alguma nos autos. Essas circunstâncias importam em prejuízo ao contraditório e à ampla defesa pela proponente, se agora fosse demandada a prestar esclarecimento, após treze anos dos fatos. Esse entendimento é consubstanciado nos seguintes enunciados:
Acórdão 10385/2011-TCU-Primeira Câmara, Rel. Min. José Múcio Monteiro
Impõe-se o arquivamento do processo de tomada de contas especial, conforme o art. 5º, §§ 4º e 5º, c/c o art. 10 da Instrução Normativa TCU 56/2007, devido ao transcurso de mais de 10 (dez) anos desde o fato gerador até as citações.
Acórdão 2511/2015-TCU-Plenário, Rel. Min. Augusto Sherman
É cabível o arquivamento de processos de tomada de contas especial nas hipóteses em que o transcurso de lapso temporal superior a dez anos entre a ocorrência dos fatos e a citação dos responsáveis comprovadamente importe em obstáculos intransponíveis ao exercício do direito de defesa, competindo às partes aduzir os elementos objetivos que demonstrem o real prejuízo para suas defesas.
Acórdão 1930/2015-TCU-Plenário, Rel. Min. Walton Alencar
A não comunicação processual do responsável após mais de dez anos de ocorrência das irregularidades pode inviabilizar o exercício do direito de ampla defesa, devido à natural dificuldade de se reconstituírem os fatos e se reunirem os documentos necessários à comprovação da regular aplicação dos recursos.
Acórdão 1077/2012-TCU-Primeira Câmara, Rel. Min. Weder de Oliveira
A demora excessiva, pelo concedente, na apreciação de contas prestadas pelo convenente cria dificuldades na apuração da verdade material, constrange o atendimento aos princípios do contraditório e da ampla defesa e ocasiona prejuízo ao ressarcimento de possível dano ao erário. Nessas circunstâncias, a TCE é arquivada, com determinação ao concedente para que apure as responsabilidades pela demora na análise da prestação de contas.
Acórdão 938/2012-TCU-Segunda Câmara, Rel. Min. Raimundo Carreiro
O longo transcurso de tempo entre a ocorrência dos fatos e o julgamento de TCE torna inviável o exercício do contraditório e da ampla defesa, cabendo o arquivamento dos autos sem julgamento de mérito e a exclusão do nome do responsável do Cadin
Acórdão 843/2009-TCU-Plenário, Rel. Min. Augusto Nardes
Arquivam-se as contas quando há transcurso de tempo considerável entre a prestação de contas e a instauração da tomada de contas especial, tornando inviável ao responsável exercer seu direito ao contraditório e à ampla defesa.
33.	Feitas essas considerações, entendemos ausentes nos autos os necessários elementos de caracterização do dano e de condutas irregulares dos responsáveis, suficientes para a manutenção da reprovação das contas e imputação do débito apontado pela Ancine
34.	Dessa forma, entendemos que o processo deve ser arquivado, sem julgamento de mérito, nos termos do art. 212 do Regimento Interno do TCU c/c os arts. 5º, III, 6º, II, e 19, da IN TCU 71/2012, ante a ausência de pressupostos de constituição e de desenvolvimento válido e regular do processo.  
CONCLUSÃO
35.	Analisados os documentos constantes dos autos, constatou-se a ausência de elementos que sustentem o débito apurado pela Ancine, razão pela qual opinamos pelo arquivamento dos autos, sem julgamento de mérito, com fulcro no art. 212 do Regimento Interno do TCU c/c o art. 5º, III, 6º, II, e 19, da IN TCU 71/2012, ante a ausência de pressupostos de constituição e de desenvolvimento válido e regular do processo.
Esse é o relatório.

não há.

Procuradora-Geral Cristina Machado da Costa e Silva.

TOMADA DE CONTAS ESPECIAL. ANCINE. NÃO COMPROVAÇÃO DA BOA E REGULAR APLICAÇÃO DOS RECURSOS PÚBLICOS. AUSÊNCIA PARCIAL DE DOCUMENTAÇÃO. NÃO CONFIGURAÇÃO DE DANO AO ERÁRIO. DEMORA EXCESSIVA NA NOTIFICAÇÃO DA IRREGULARIDADE AOS PROPONENTES. ARQUIVAMENTO. CIÊNCIA.

TOMADA DE CONTAS ESPECIAL (TCE)

Secretaria de Controle Externo de Tomada de Contas Especial (SecexTCE).

Trata-se de Tomada de Contas Especial instaurada pela Agência Nacional do Cinema (Ancine) , em desfavor de Diler & Associados Ltda, Dilermando Torres Homem Trindade e Lilia Alli Freitas, em razão da ausência parcial de documentação referente à prestação de contas e, por conseguinte, não comprovação da regular aplicação dos recursos públicos utilizados por força do projeto cultural Pronac 07-0049, denominado "O Guerreiro Didi e a Ninja Lili".
Os proponentes captaram recursos no montante de R$ 4.936.903,00, com prazo para execução do projeto de 11/06/2007 a 31/12/2008, tendo como data final para prestação de contas 30/4/2009.
A prestação de contas foi apresentada pelos responsáveis em 26/6/2009. Em continuação à análise do processo, a Ancine, entre 2009 e 2011, realizou diversas diligências solicitando informações complementares (peças 45, 48, 52 e 55) , tendo sido todas demandas atendidas (peças 47, 50, 51 e 54) . Tais informações não guardavam correlação com as possíveis irregularidades utilizadas como fundamento para a reprovação da prestação de contas.
Apenas em 28/1/2019 (peças 57 e 59) , ou seja, oito anos após as últimas diligências, nova comunicação foi encaminhada para que as proponentes apresentassem novamente a relação de pagamentos, contendo os dados dos credores de algumas despesas realizadas, conforme apontado no relatório de erros do Sistema de Triagem Financeira da Ancine. Cabe destacar que, apesar dessas comunicações terem sido as primeiras que apresentaram as irregularidades que serviram de fundamento para a TCE, não consta dos autos os respectivos avisos de recebimento. 
Não atendida em suas solicitações nas peças 57 e 59, a Agência propôs a reprovação integral da prestação de contas final, em razão da omissão do dever de prestar contas, e comunicou os responsáveis das irregularidades em 2020 e 2021 (peças 68-70) .
A Unidade Técnica divergiu da conclusão encampada pela Agência por entender que não há, em nenhum documento dos autos, registro de irregularidades na execução financeira ou física do projeto, bem como que houve a prestação de contas, complementada por diversas comunicações entre os anos de 2009 e 2011. 
Complementarmente, aduz a Unidade Técnica que a notificação dos responsáveis na fase interna se deu após 10 anos da ocorrência da irregularidade, configurando a hipótese prevista no art. 6º, inciso II da IN/TCU 71/2012, na qual fica dispensada a instauração da tomada de contas especial na hipótese de haver transcorrido prazo superior a dez anos entre a data provável de ocorrência do dano e a primeira notificação dos responsáveis pela autoridade administrativa competente.
	Por fim, a Unidade Técnica e o MPTCU propugnaram arquivar o processo, sem julgamento do mérito, ante a ausência de pressupostos de constituição e de desenvolvimento válido e regular do processo.
	Acolho os pareceres emitidos nos autos como razões de decidir.
	Inicialmente, destaco que o projeto cultural Pronac 07-0049 foi finalizado e está disponibilizado na plataforma do youtube na internet, bem como que a prestação de contas foi apresentada à Ancine em 26/6/2009.
 Entre os anos de 2009 e 2011, a Agência demandou dos proponentes diversas complementações de informação que foram atendidas na integralidade. Contudo, passados oito anos da última diligência, ou seja, em 2019, a Agência solicitou a correção no preenchimento da relação de pagamentos já encaminhada, especificamente quanto aos dados de alguns credores e seus respectivos CNPJ (peças 57 e 59) .
	Ao compulsar os autos, identifico que a informação solicitada pela Ancine se referia a 24 itens de despesa, de um total de mais de 3.000 constantes das relações de pagamentos. Portanto, em primeiro lugar, não há que se falar em débito integral, conforme manifestado pelo tomador de contas. 
Ademais, em relação à ausência do nome dos credores relacionados a "taxas de gerenciamento", que somaram R$ 460.000,00, não vislumbro potencial dano ao Erário na medida em que é possível que tais taxas tenham sido recebidas pela própria proponente, desde que limitada a 10% do valor captado (art. 13, V, da IN Ancine 22/2003) , que no caso totalizou R$ 4.942.220,24. Dessa forma, independentemente de ter sido pago o valor à proponente ou a terceiros que prestaram o serviço de captação de recursos, verifica-se que está dentro do limite previsto.
Quanto ao argumento da Unidade Técnica a respeito da ausência de pressupostos de constituição e de desenvolvimento válido e regular do presente processo, entendo ser pertinente, porquanto a prestação de contas ocorreu em 2009 e as comunicações realizadas na fase interna da TCE, que possuem o devido registro de recebimento, e que tratavam sobre as possíveis irregularidades, datam de 2020 e 2021 (peças 68-70) .
Nesse sentido, é firme a jurisprudência desta Corte de Contas na qual a demora na notificação dos responsáveis pode inviabilizar o exercício do direito de ampla defesa e do contraditório, devido à natural dificuldade de se reconstituírem os fatos e se reunirem os documentos necessários à comprovação da regular aplicação dos recursos, Acórdão 2511/2015-TCU-Plenário, rel. E. Ministro Augusto Sherman, Acórdão 1930/2015-TCU-Plenário, de minha relatoria, e Acórdão 1077/2012-TCU-Primeira Câmara, rel. E. Ministro-Substituto Weder de Oliveira.
Dessa forma, devido à intempestividade, período superior a 10 anos, na notificação das proponentes a respeito das irregularidades, e por não restar comprovado nos autos nenhum dano ao Erário, entendo que o presente feito deve ser arquivado, sem julgamento de mérito.
Feitas essas considerações, voto para que o Tribunal acolha a minuta de acórdão que submeto ao Colegiado. 
TCU, Sala das Sessões, em 27 de setembro de 2022.
WALTON ALENCAR RODRIGUES 
Relator